【裁判字號】    97,交聲,834
【裁判日期】    970704
【裁判案由】    違反道路交通管理處罰條例聲明異議
【裁判全文】
臺灣桃園地方法院交通事件裁定         97年度交聲字第834號
原處分機關  交通部公路總局新竹區監理所中壢監理站
異  議  人
即受處分人  甲○○
上列異議人因違反道路交通管理處罰條例案件，不服交通部公路
總局新竹區監理所中壢監理站中華民國97年4 月10日壢監裁罰字
第裁53-DB0000000號違反道路交通管理事件裁決書所為之處分，
聲明異議，本院裁定如下：
    主  文
原處分撤銷。
甲○○不罰。
    理  由
一、原處分意旨略以：異議人即受處分人甲○○於民國97年2 月
    17日下午2時41分許，騎乘車號IVZ-788號重型機車，行經桃
    園縣平鎮市○○路與振興路口時，有闖越紅燈直行情事，為
    桃園縣政府警察局平鎮分局北勢派出所警員乙○○當場舉發
    ，並填製桃園縣政府警察局桃警局交字第DB0000000 號舉發
    違反道路交通管理事件通知單，限於同年3月3日前向原處分
    機關交通部公路總局新竹區監理所中壢監理站到案陳述，嗣
    異議人於同年2 月29日到案陳述，但因警員指陳異議人確有
    闖越紅燈行駛情事，經原處分機關於同年4 月10日以壢監裁
    字第裁53-DB0000000號裁決書，認異議人違反道路交通管理
    處罰條例第53條第1項、第63條第1項第3 款，及依道路交通
    管理事件統一裁罰基準表之規定，裁處罰鍰新臺幣（下同）
    1,800元，並記違規點數3點等語。
二、聲明異議意旨略以：異議人於上述時地通過前開路口時，所
    見號誌剛由綠燈轉換為黃燈，而前開路口有些微弧度，且有
    路樹及路旁停車，則警員乙○○所站金陵路與天祥三街口，
    外側車道之視線被遮蔽，只能見內側車道，且攔檢點距前開
    路口超過60公尺，以時速20公里通過約需10秒鐘，礙於視角
    上障礙，無法達到科學舉證效果，警員若以此為判斷異議人
    闖紅燈之依據，實有錯誤發生之空間，為此，爰依法聲明異
    議等語。
三、按法院受理交通事件，準用刑事訴訟法之規定，道路交通管
    理處罰條例第89條前段定有明文。又認定犯罪事實所憑之證
    據，雖不以直接證據為限，間接證據亦包括在內，然而無論
    直接或間接證據，其為訴訟上之證明，須於通常一般之人均
    不致有所懷疑而得確信其為真實之程度者，始得據為有罪之
    認定，最高法院76年臺上字第4986號著有判例可資參照。準
    此，法院於審理行為人違反道路交通管理處罰條例案件，為
    事實之認定時，如就原處分機關所認定之行為人違規事實尚
    乏積極證據，或仍有合理之懷疑，而無法百分之百確信行為
    人確有該當於道路交通管理處罰條例各該處罰條文之構成要
    件事實時，即應為異議人有利之認定。
四、經查：異議人於上述時地，騎乘車號IVZ-788 號重型機車，
    沿桃園縣平鎮市○○路往中壢市方向直行，嗣途經振興路口
    時，經桃園縣政府警察局平鎮分局北勢派出所警員乙○○站
    立於天祥三街口攔檢等情，為異議人所不爭執，復警證人乙
    ○○證述綦詳，堪以採信。惟而，依證人乙○○所述，其取
    締方法乃注視金陵路與振興路口靠近己身一側之交通號誌（
    即北側停止線），待紅燈亮起約2、3秒鐘後，開始查看有無
    闖越紅燈情事，而本件異議人於前開路口紅燈亮起約3 秒鐘
    後，騎乘機車前來，已超過北側停止線，距攔檢點約50至60
    公尺，因該車係通過路口之第3、4部車輛，時速約40至50公
    里，而前2、3秒鐘紅燈已經亮起，無緩衝期間，可認異議人
    有闖越紅燈之情形。但核證人乙○○所繪製之現場圖及前開
    路口號誌時相，金陵路與振興路口之金陵路段長約27.1公尺
    ，又前開路口距天祥三街約60公尺，黃燈秒數為3 秒鐘，此
    有證人乙○○職務繪製之現場圖、職務報告、現場照片暨本
    院辦理刑事案件電話紀錄查詢表各1 份在卷可稽；準此，證
    人乙○○見異議人車輛當時，已通過前開路口約10公尺不等
    距離，倘以約40公里時速計算，異議人自前開路口南側停止
    線闖越紅燈行駛至證人乙○○所見之地點，其間距離約37.1
    公尺，約需3.34秒鐘，若以路口寬度27.1公尺、50公里時速
    計算，亦需1.95秒鐘，與證人乙○○所述紅燈亮起約3 秒鐘
    後見異議人騎乘機車行經該處，差距甚小，則異議人是否甫
    於黃燈欲轉換為紅燈之際通過前開路口，遭證人董正翰誤認
    為闖越紅燈，不無可能，執難以證人乙○○不明確之證言，
    遽認異議人確有闖越紅燈直行之違規事實。況且，證人乙○
    ○取締方法乃目視靠近己身之北側停止線，然所取締之車輛
    因駛往中壢市方向，有無違規情事之判斷，應視前開路口號
    誌為紅燈時，有無闖越南側之停止線以資認定，非若如證人
    乙○○逕以北側停止線為判斷闖紅燈依據，其得否確認行為
    人當時號誌為何，有無時間誤差，容有存疑，則證人乙○○
    執行勤務之方法已有不當，殊不因證人乙○○業經具結而足
    擔保異議人確有闖越紅燈直行情形，即無從採為不利異議人
    之事實認定依據。基上，異議人雖有於上述時地通過前開路
    口，但是否為紅燈之時通過，仍有合理之懷疑，是原處分機
    關未斟酌上情，遽論異議人確有闖越紅燈直行之違規，而予
    裁罰，顯有未當，無可維持。
五、綜上所述，本案實難認異議人有原處分機關所指之違規行為
    ，則原處分機關未詳查上情，遽引道路交通管理處罰條例第
    53條第1項、第63條第1項第3 款，及依道路交通管理事件統
    一裁罰基準表，裁罰罰鍰1,800元，並記違規點數3點，容有
    未合。是以，異議人本件異議為有理由，自應由本院撤銷原
    處分，而另為異議人不罰之諭知。
據上論斷，應依道路交通管理處罰條例第87條第2 項，道路交通
案件處理辦法第20條前段，裁定如主文。
中    華    民    國    97    年    7     月    4     日
                  交通法庭      法  官  黃翊哲
以上正本證明與原本無異。
如不服本裁定，應於裁定送達後5 日內，以書狀敘述理由（須附
繕本），向本院提出抗告。
                                書記官  劉霜潔
中    華    民    國    97    年    7     月    4     日


司法院資訊處製作；財團法人民間司法改革基金會備份。
